【裁判字號】    97,訴,51
【裁判日期】    970417
【裁判案由】    違反野生動物保育法
【裁判全文】
臺灣臺東地方法院刑事判決                97年度訴字第51號
公  訴  人  臺灣臺東地方法院檢察署檢察官
被      告  乙○○
                    3號
            甲○○
                    4號
上列被告等因違反野生動物保育法案件，經檢察官提起公訴 (96
年度偵字第2346號)，被告等於本院準備程序進行中就被訴事實
為有罪之陳述，經本院合議庭裁定由受命法官獨任進行簡式審判
程序，判決如下：
    主  文
乙○○共同未具保育類野生動物族群量逾越環境容許量之條件，
獵捕保育類野生動物，處有期徒刑陸月，如易科罰金，以新臺幣
壹仟元折算壹日。緩刑貳年。扣案之山羌肆隻、土造長槍壹支（
槍枝管制編號：壹壹零貳零陸參柒伍伍號）、土造子彈貳拾捌顆
、空彈殼拾捌顆、底火伍拾壹個及鉛彈壹袋均沒收。
甲○○共同未具保育類野生動物族群量逾越環境容許量之條件，
獵捕保育類野生動物，處有期徒刑陸月，如易科罰金，以新臺幣
壹仟元折算壹日。緩刑貳年。扣案之山羌肆隻、土造長槍壹支（
槍枝管制編號：壹壹零貳零陸參柒伍伍號）、土造子彈貳拾捌顆
、空彈殼拾捌顆、底火伍拾壹個及鉛彈壹袋均沒收。
    犯罪事實及理由
一、犯罪事實：
(一)乙○○、甲○○2人均為魯凱族原住民，明知山羌為族群量
    未逾越環境容許量之珍貴稀有保育類野生動物，並經主管機
    關行政院農業委員會(下稱農委會)公告列為保育類野生動物
    ，未具有法定事由不得獵捕，竟為供己食用，共同基於獵捕
    保育類野生動物之犯意聯絡，於民國96年10月14日夜間6時
    許，由乙○○提議並攜帶其所有經內政部許可製造之自製土
    造長槍1支 (槍枝管制編號：0000000000號)、底火、鉛彈及
    土造子彈等物，與甲○○共同步行前往臺東縣卑南鄉東興村
    比利良山區打獵，以乙○○開槍、甲○○撿拾之方式，先後
    獵得保育類野生動物山羌4隻、非保育類野生動物白面鼯鼠1
    隻。嗣乙○○、甲○○2人將上述野生動物之屍體分裝於米
    袋及垃圾袋中背行下山，於翌日 (15日)下午1時許，行經上
    述山區比利良26號往東100公尺產業道路附近之河床處遇見
    不知情之蘇天祥、彭世寶2人 (該2人另經檢察官為不起訴處
    分)，遂央求搭乘蘇天祥、彭世寶2人所駕駛之自用小貨車及
    機車下山，於同日下午2時30分許，為巡邏警員在上述產業
    道路上查獲，並扣得上開自製土造長槍1支、土造子彈28顆
    、空彈殼18顆、底火51個、鉛彈1袋、及保育類野生動物山
    羌屍體4隻 (乙○○、甲○○已食用半隻)、非保育類野生動
    物白面鼯鼠屍體1隻。
(二)案經臺東縣警察局移請臺灣臺東地方法院檢察署檢察官偵查
    起訴。
二、理由：
(一)本件被告乙○○、甲○○所犯係死刑、無期徒刑、最輕本刑
    為3年以上有期徒刑以外之罪，被告2人於準備程序中就被訴
    事實均為有罪之陳述，經告知簡式審判程序之旨，並聽取公
    訴人及被告之意見後，本院合議庭認為適宜而依刑事訴訟法
    第273條之1第1項規定，裁定由受命法官獨任進行簡式審判
    程序，合先敘明。
(二)據以論罪之證據名稱：
    1.被告乙○○、甲○○於警詢、偵訊及本院審理時自白上揭
      犯罪事實。
    2.被告乙○○、甲○○分別以證人身分於偵訊時所為之證詞
      。
    3.證人蘇天祥、彭世寶於警詢、偵訊時之證詞。
    4.臺東縣警察局刑警隊扣押物品目錄表、臺東縣查獲非法獵
      捕野生動物活體、屍體證物領據、內政部原住民自製獵槍
      執照、內政部警政署刑事警察局96年11月14日刑鑑字第09
      60162035號槍彈鑑定書各1份。
    5.被告所使用工具及山羌屍體照片2張。
    6.扣案土造長槍1支、底火51個、土造子彈28顆、空彈殼18
      顆鉛彈1袋、山羌屍體4隻、白面鼯鼠屍體1隻。
    7.綜上各節相互佐證，被告2人自白核與事實相符，應堪採
      信，本件事證明確，被告2人犯行堪以認定，應依法論科
      。
(三)論罪量刑之理由：
    1.按野生動物保育法第41條第1項第2款係規定，違反同法第
      18條第1項第2款之規定，未經中央主管機關許可，獵捕保
      育類野生動物者，為其成立要件，亦即行為人係基於學術
      研究或教育目的，而未經中央主管機關許可，獵捕保育類
      野生動物，方可成立。如非基於上述之目的而有擅自獵捕
      保育類野生動物之行為者，則屬是否構成同法第41條第1
      項第1款之罪之問題(最高法院86年度臺上字第3821號判決
      意旨參照)。本件被告曾顯主、王清埼2人獵殺山羌係為供
      己食用，業據渠等供述在卷，顯非基於學術研究或教育目
      的而獵捕保育類野生動物，揆諸首揭說明，自不得論以野
      生動物保育法第41條第1項第2款之罪。公訴意旨漏未斟酌
      此點，而認被告2人亦犯同法第41條第1項第2款之罪，顯
      有未洽。查山羌業經中央主管機關農委會於84年12月23日
      以84農林字第4030817A公告指定為珍貴稀有保育類動物，
      有保育類野生動物名錄在卷可稽，而農委會至今尚無有關
      野生動物保育法第18條第1項第1款族群量逾越環境容許量
      之相關公告，是山羌之族群量顯未逾環境容許量甚明。被
      告2人擅自加以獵捕，核其等所為，均係違反野生動物保
      育法第18條第1項第1款之規定，而犯同法第41條第1項第1
      款之罪。被告2人於上揭短暫時間，獵捕保育類野生動物
      山羌4隻之犯行，係於密切接近之時、地實施，侵害同一
      之法益，各行為之獨立性極為薄弱，依一般社會健全觀念
      ，在時間差距上，難以強行分開，在刑法評價上，以視為
      數個舉動之接續施行，合為包括之一行為予以評價，較為
      合理，應屬接續犯，而為包括之一罪 (最高法院86年臺上
      字第3295號判例參照)。被告2人間就前揭犯行，有犯意聯
      絡及行為分擔，為共同正犯。
    2.爰審酌被告2人均雖為魯凱族原住民，惟其獵捕保育類野
      生動物係供已食用，與其原住民固有風俗習慣之祭祀無關
      ，且罔顧政府大力宣導保育野生動物之用心，破壞自然生
      態之平衡及物種之多樣性，對於保育類野生動物之保育觀
      念薄弱，惟念及其等犯後坦承犯行，態度尚佳等一切情狀
      ，分別量處如主文所示之刑。
    3.被告2人前均未曾因故意犯罪受有期徒刑以上刑之宣告，
      有臺灣高等法院被告前案紀錄表在卷可參，其因一時失慮
      以致犯罪，且經此偵、審程序及科刑之教訓，應當知所警
      惕，而無再犯之虞，是認對被告2人所宣告之刑以暫不執
      行為適當，均併宣告緩刑2年，以啟自新。
    4.查獲之山羌屍體4隻係保育類野生動物；又扣案之土造長
      槍1支 (槍枝管制編號：0000000000號)、土造子彈28顆、
      空彈殼18顆、底火51個、鉛彈1袋，係被告乙○○所有供
      非法獵捕保育類野生動物所用之獵具及器具，業經被告2
      人供陳在卷，均依野生動物保育法第52條第1項之規定宣
      告沒收。至扣案之白面鼯鼠1隻，非屬保育類野生動物，
      有前揭臺東縣查獲非法獵捕野生動物活體、屍體證物領據
      足憑，爰不予宣告沒收。
三、應適用之法條：
    依刑事訴訟法第273條之1第1項、第299條第1項前段、第310
    條之2、第454條，野生動物保育法第41條第1項第1款、第52
    條第1項，刑法第11條、第28條、第41條第1項前段、第74條
    第1項第1款，判決如主文。
本案經檢察官丙○○到庭執行職務。
中    華    民    國    97    年    4     月    17    日
                  刑事第一庭    法  官  簡芳潔
以上正本證明與原本無異。
如不服本判決應於收受本判決後10日內向本院提出上訴書狀；上
訴書狀應敘述具體理由。未敘述上訴理由者，應於上訴期間屆滿
後20日內向本院補提理由書狀（均須按他造當事人之人數附繕本
）。「切勿逕送上級法院」。
                                書記官  林慧芬
中    華    民    國    97    年    4     月    18    日
附錄論罪科刑法條全文：
野生動物保育法第41條第1項
有下列情形之一，處6月以上5年以下有期徒刑，得併科新台幣20
萬元以上100萬元以下罰金：
一、未具第18條第1項第1款之條件，獵捕、宰殺保育類野生動物
    者。
二、違反第18條第1項第2款規定，未經中央主管機關許可，獵捕
    、宰殺保育類野生動物者。
三、違反第19條第1項規定，使用禁止之方式，獵捕、宰殺保育
    類野生動物者。
野生動物保育法第52條第1項
犯第40條、第41條、第42條或第43條第3項之罪，查獲之保育類
野生動物得沒收之；查獲之保育類野生動物產製品及供犯罪所用
之獵具、藥品、器具，沒收之。


司法院資訊處製作；財團法人民間司法改革基金會備份。
